臺灣彰化地方法院刑事判決　　　　　　　　　　　　九十二年度易字第一三七九號
　　公　訴　人　臺灣彰化地方法院檢察署檢察官
　　被　　　告　乙○○
　　指定辯護人　本院公設辯護人　丙○○
右列被告因公共危險案件，經檢察官聲請簡易判決處刑（九十二年度偵字第一０四二
號），本院員林簡易庭認不宜以簡易判決處刑，簽移由普通庭依通常程序審理（九十
二年度員交簡字第二一八號），本院判決如左：
        主  文
乙○○無罪。
        理  由
一、本件聲請簡易判決處刑意旨略以：被告乙○○於民國九十一年十二月二十二日，
    在加油站加完油後，攜帶汽油桶至被害人甲○○位於彰化縣永靖鄉○○路一０二
    巷十八號住處之客廳，將汽油筒放置於客廳，與被害人甲○○在客廳飲酒，被告
    乙○○竟不慎將汽油筒打翻，並疏於注意將煙頭丟棄在地上，致引燃汽油引發火
    災，而燒燬上址房間內之棉被及雜物，致生公共危險，因認被告涉犯刑法第一百
    七十五條第三項之失火罪嫌。
二、按犯罪事實應依證據認定之，無證據不得認定犯罪事實，刑事訴訟法第一百五十
    四條第二項定有明文。復按所謂認定犯罪事實之證據，係指足以認定被告確有犯
    罪行為之積極證據而言，該項證據自須適合於被告犯罪事實之認定，始得採為斷
    罪資料；又事實之認定，應憑證據，如未能發現相當證據，或證據不足以證明，
    自不能以推測或擬制之方法，以為裁判基礎，最高法院二十九年上字第三一０五
    號、四十年臺上字第八六號判例著有明文。
三、公訴人認被告涉有上開失火罪嫌，無非係以被告坦認有不小心將煙蒂丟在地上燒
    起來之情事、證人即被害人甲○○於偵查中證稱：有看到被告將煙頭丟在地上，
    起火時其有看到等語及卷附被害人甲○○住處照片為其論據，且訊據被告對於右
    揭失火之犯罪情節亦坦承不諱，並供稱：九十一年十二月二十二日下午七、八時
    許，伊前往被害人甲○○位於彰化縣永靖鄉○○路一０二巷十八號住處，與甲○
    ○一同在客廳內飲酒，當天伊有帶約二公升之塑膠瓶裝放的汽油至甲○○上開住
    處，並將該汽油瓶放置在客廳與甲○○睡覺之房間門口之間，後來伊要去上廁所
    ，不小心踢倒汽油瓶，汽油瓶倒下，因瓶口僅用膠帶封住，汽油就流出來，又當
    天因伊抽煙，剛好把煙頭丟在地上有汽油的地方，才引燃失火云云。惟查：
（一）證人即被害人甲○○於九十二年二月十日偵訊時固證稱：「（問：火災如何造
      成的？）不小心點燃的，是乙○○抽煙不小心點的。（問：現場玻璃碎片何來
      ？）是之前不小心弄破掉的。（問：那天乙○○有無裝汽油保特瓶到你住處？
      ）那天在喝酒我不知道，那天喝醉了。（問：那天有無看到有人丟一瓶汽油彈
      到你的住處？）那天喝醉了，沒看到。（問：你與乙○○有無怨仇？）沒有，
      是一起喝酒朋友。（問：那天你有無看到有人丟汽油彈到你住處？）沒有。」
      等語；證人甲○○復於九十二年九月二十二日偵訊時證稱：「（問：你有看到
      他（指被告）把煙頭丟在地上？）有，我有看到，起火時我有看到，火是從棉
      被旁邊燒起來的，衣櫥有點薰黑，棉被是我蓋火時燒掉的，玻璃碎片以前就放
      在房間裏面，汽油灑到房門口及衣櫥，油桶放在房門口附近。」等語。
（二）然證人即被害人甲○○於本院審理時則證稱：案發前其在住處房間裏，因被告
      在住處外叫其名字許久，其未搭理被告，隔了約一、二十分鐘，被告就進入其
      住處，並在其房間門口，將裝有汽油的塑膠瓶丟入房間內，油因此潑到地上，
      被告又用打火機點燃地上的汽油；案發當天被告並未與其一同飲酒，火災並非
      被告不慎踢倒汽油瓶所引起，其在偵查中係因已與被告和解，且被告要求其幫
      忙說好話，才會那麼說，偵訊所述並不實在等語。證人甲○○於本院之證述，
      核與其於警詢證稱（被告之指定辯護人即本院公設辯護人雖為被告辯稱：證人
      甲○○於警詢之證述，係屬審判外之陳述，不具證據能力等語。惟按刑事訴訟
      以直接審理為原則，必須經過調查程序，以顯出於審判庭之證據資料，始得採
      為判決基礎；刑事訴訟法第一百五十九條第一項規定：「被告以外之人於審判
      外之言詞或書面陳述，除法律有規定外，不得作為證據」，並非以被告以外之
      人於審判外之陳述，一概否定其證據能力。查證人甲○○於警詢時之證述，業
      經本院於審理庭調查證人甲○○之際，當庭提示與證人甲○○閱覽後確認係出
      於其自由意識之陳述，證人甲○○並於本院審理時證稱其於警詢所述屬實等語
      ，是上開證人甲○○之警詢筆錄既經本院於審理時當庭提示與證人甲○○確認
      係出於其真意並與事實相符，其警詢之證述內容顯業經公判庭本於直接審理、
      言詞審理原則加以調查，已難認係屬審判外之陳述，應具有證據能力，附予敘
      明）：我親眼目睹被告持汽油彈到我家縱火一語相符。
（三）又證人即案發後前往現場處理之員警張學義於本院審理時到庭證稱：證人甲○
      ○之警詢筆錄係出於證人甲○○之自由意識所陳述，當時證人精神狀態正常，
      可以聽懂問話，也可以清楚表達；又案發當天約下午十時許，其前往被害人甲
      ○○住處時，火已經撲滅，經甲○○告知是被告來縱火的，甲○○稱被告撞門
      進來，跑到其睡覺的房間丟汽油彈等語。再證人即任職於彰化縣消防局之本案
      火災原因調查報告人林文忠於本院審理時到庭證稱：本案係其前往現場處理，
      依其處理火災約有四年之經驗及依現場跡證判斷，本件引起火災之汽油係遭人
      丟擲的，並非係汽油瓶倒地後流出來的，因為如果倒地流出，燃燒的面積會比
      較大，而本案的燃燒處，只有起火處附近一點點，且被告所稱汽油倒地之房間
      房門完好，並未有薰燒之痕跡，現場亦未發現煙蒂等語，並有彰化縣消防局九
      十二年一月六日火災原因調查報告書（檔案編號：Ｍ０二Ｌ二二Ｖ１）一份（
      含現場照片八幀）在卷可佐。
（四）綜上所陳，本院審酌證人張學義、林文忠之證述，並參以前開火災原因調查報
      告書及現場照片，認證人甲○○於九十一年十二月二十七日與被告書立和解書
      （有上開和解書一件在卷可稽）後，於偵查中之證述，與前揭火災原因調查報
      告書及現場跡證並不相符，證人甲○○於偵查中之證述，顯係與被告達成和解
      後之迴護、附和被告供述之詞，不足採信；至被告雖坦承如起訴事實所載之失
      火罪嫌，惟其供述不惟亦與上開火災原因調查報告書及現場事證未符，且其供
      稱：因去上廁所不慎將汽油瓶踢倒，之後又不慎將所抽用之煙蒂丟在地上有汽
      油之處而引燃火勢等語，明顯與常情有違；蓋汽油係屬高度危險之物品，果被
      告之供述屬實，則被告於不慎踢翻汽油瓶而致汽油流出至地面後，在場之被告
      及住居人甲○○，當無可能不及時擦拭地上之汽油，卻反而不避危險地點燃香
      煙在旁抽用，並於抽完香煙後又將煙蒂丟至流有汽油之地面之理。本件火災堪
      認係被告攜帶汽油瓶前往被害人甲○○上開住處，並於進入住處後，在甲○○
      臥房之房門口處向內丟擲汽油瓶，並以打火機點燃火勢所引起，被告所為係屬
      故意放火之行為。惟本院由公訴人聲請簡易判決處刑書之犯罪事實所載「乙○
      ○於民國九十一年十二月二十二日，在加油站加完油後，攜帶汽油桶至甲○○
      位於彰化縣永靖鄉○○路一０二巷十八號住處之客廳，將汽油筒放置於客廳，
      與甲○○在客廳飲酒，乙○○竟不慎將汽油筒打翻，並疏於注意將煙頭丟棄在
      地上，致引燃汽油引發火災，而燒燬上址房間內之棉被及雜物，致生公共危險
      」等語，實無從窺知被告係以在其房門口丟擲汽油瓶，並以打火機點燃火勢之
      放火事實，二者難認基本社會事實同一（即聲請簡易判決處刑書所載之犯罪事
      實與本院所認定被告放火之事實，其二者事發之過程、被告引燃火勢之方式，
      炯然不同），自無從由公訴人所載之犯罪事實變更法條而為判決。此外，復查
      無其他積極確切之證據，足資證明被告有何公訴人聲請簡易判決處刑書犯罪事
      實所載之失火犯行，不能證明被告之行為係屬失火犯行，揆諸前揭說明，自應
      就被告上開失火罪嫌諭知被告無罪之判決。
四、至被告前揭故意放火之行為，應由檢察官另行偵查處理，附此敘明。
據上論斷，應依刑事訴訟法第四百五十二條、第三百零一條第一項，判決如主文。
本案經檢察官林鈴淑到庭執行職務。
中      華      民      國    九十三    年      八      月     十三     日
                                臺灣彰化地方法院刑事第二庭
                                  審判長法官  李  水  源
                                  法      官  游  秀  雯
                                  法      官  李  雅  俐
右正本證明與原本無異。
如不服本判決，應於判決送達後十日內，向本院提出上訴狀（應附繕本），上訴於臺
灣高等法院臺中分院。
告訴人或被害人對於判決如有不服具備理由請求檢察官上訴者，其上訴期間之計算係
以檢察官收受判決正本之日期為準。
                                  法院書記官  陳  秀  娟
中      華      民      國    九十三    年      九      月      六      日
